臺灣板橋地方法院刑事判決　　　　　　　100年度訴字第773號
公　訴　人　臺灣板橋地方法院檢察署檢察官
被　　　告　陳俊雄
選任辯護人　郭緯中律師
　　　　　　古健琳律師
上列被告因違反槍砲彈藥刀械管制條例案件，經檢察官提起公訴
（99年度偵字第9407號、第12555號），本院判決如下：
    主    文
陳俊雄未經許可，持有可發射子彈具有殺傷力之改造手槍，處有
期徒刑參年肆月，併科罰金新臺幣貳拾萬元，罰金如易服勞役，
以新臺幣壹仟元折算壹日。扣案仿ＢＥＲＥＴＴＡ廠Ｍ九型半自
動手槍製造可發射子彈具有殺傷力之改造手槍壹支（含彈匣壹只
，槍枝管制編號：0000000000號）、口徑九ＭＭ制式
子彈捌顆，均沒收。
    犯罪事實
一、陳俊雄明知未經中央主管機關許可，不得持有可發射子彈具
    有殺傷力之改造手槍及子彈，竟仍基於持有改造手槍及子彈
    之犯意，於民國79年左右，在臺灣地區某不詳處所，以新臺
    幣20萬元之代價，向真實姓名年籍均不詳之成年男子購得可
    發射子彈具有殺傷力之仿 BERETTA廠M9型半自動手槍製造換
    裝土造金屬槍管而成之改造手槍1支（含彈匣1只，槍枝管制
    編號：0000000000號）及均具有殺傷力之口徑9MM制式子彈1
    2顆、由金屬彈殼組合直徑8.9MM金屬彈頭而成且具有殺傷力
    之非制式子彈 1顆，並自斯時起，未經許可而持有前揭槍、
    彈，迄至99年3月18日上午9時35分許，為警持本院核發之搜
    索票至臺北縣五股鄉（現改制為新北市五股區○○○路○段2
    2巷6號 7樓其住處執行搜索，並當場自其房間床頭櫃內扣得
    前開改造手槍1支（含彈匣1只）及子彈13顆，始悉上情。
二、案經基隆市警察局第一分局報請臺灣板橋地方法院檢察署檢
    察官偵查起訴。
    理    由
一、證據能力之說明：
(一)為保障被告之反對詰問權，排除具有虛偽危險性之傳聞證據
    ，以求實體真實發見，92年2月6日修正公布，同年9月1日施
    行之刑事訴訟法增訂傳聞法則及其例外規定，於第159條第1
    項修正為「被告以外之人於審判外之言詞或書面陳述，除法
    律有規定者外，不得作為證據」，該條所稱「法律有規定」
    得作為證據者，乃傳聞法則之例外規定，例如同法增訂之第
    159條之1至第159條之5、第 206條等，此均屬有證據能力之
    法律規定。又按現行刑事訴訟法關於「鑑定」之規定，除選
    任自然人充當鑑定人外，另設有囑託機關鑑定制度，而依同
    法第198條、第208條之規定，不論鑑定人或鑑定機關、團體
    ，固均應由法院、審判長、受命法官或檢察官視具體個案之
    需要而為選任、囑託，並依第 206條之規定，提出言詞或書
    面報告，始符合第159條第1項所定得作為證據之「法律有規
    定」之情形，否則所為之鑑定，仍屬傳聞證據。然於司法警
    察機關調查之案件中，為因應實務上，或因量大、或有急迫
    之現實需求，併例行性當然有鑑定之必要者，例如毒品之種
    類與成分、尿液之毒品反應，或者槍、彈有無殺傷力等鑑定
    ，基於檢察一體原則，得由該管檢察長對於轄區內之案件，
    以事前概括選任鑑定人或囑託鑑定機關、團體之方式，俾便
    轄區內之司法警察官、司法警察對於調查中之此類案件，得
    即時送請先前已選任之鑑定人或囑託之鑑定機關、團體實施
    鑑定，以求時效（法務部92年9月1日法檢字第0920035083號
    函文參照）。此等由檢察機關概括選任鑑定人或概括囑託鑑
    定機關、團體，再轉知司法警察官、司法警察於調查犯罪時
    參考辦理之作為，法並無明文禁止，係為因應現行刑事訴訟
    法增訂傳聞法則及其例外規定之實務運作而為，是司法警察
    官、司法警察依檢察官所概括選任之鑑定人或囑託鑑定機關
    、團體所為之鑑定結果，與檢察官選任或囑託為鑑定者，性
    質上並無差異，同具有證據能力（最高法院96年度臺上字第
    2860號、97年度臺上字第6834號判決意旨足參）。再按被告
    以外之人於審判外之陳述，雖不符刑事訴訟法第159條之1至
    第159條之4之規定，而經當事人於審判程序同意作為證據，
    法院審酌該言詞陳述或書面陳述作成時之情況，認為適當者
    ，亦得為證據。當事人、代理人或辯護人於法院調查證據時
    ，知有第159條第1項不得為證據之情形，而未於言詞辯論終
    結前聲明異議者，視為有前項之同意，同法第159條之5定有
    明文，究其立法意旨在於傳聞證據未經當事人之反對詰問予
    以核實前，原則上先予排除，惟若當事人業已放棄反對詰問
    權，於審判程序中表明同意該等傳聞證據可作為本案證據，
    或於言詞辯論終結前未曾聲明異議者，基於尊重當事人對傳
    聞證據之處分權，且證據資料愈豐富，愈有助於真實發見之
    理念，並強化言詞辯論之功能，使訴訟程序得以聚焦爭點，
    集中審理與順暢進行，上開傳聞證據亦應具有證據能力。復
    按同法第159條之5之規定，僅在強調當事人之同意權得取代
    其反對詰問權，使傳聞證據得作為證據，並無限制必須不符
    合同法第159條之1至第159條之4規定，始有適用；亦即，依
    目的解釋之方法，第159條之5並不以被告以外之人於審判外
    之陳述「必不符合」第159條之1至第159條之4有關傳聞法則
    例外規定之情形，始有其適用（臺灣高等法院暨所屬法院96
    年度法律座談會刑事類提案第26號研討結果足參）。經查：
 1、內政部警政署刑事警察局（下稱刑事警察局）99年4月2日刑
    鑑字第0990038580號鑑定書之委鑑機關雖為基隆市警察局，
    惟該鑑定書係刑事警察局依檢察機關概括授權囑託執行鑑定
    職務所出具之書面鑑定報告，依刑事訴訟法第159條第1項、
    第208條第1項準用第206條第1項之規定，乃屬傳聞法則之例
    外情形，且上開鑑定書係檢察官用以證明被告陳俊雄於本案
    犯行之證據，與本案自有關連性，又依該鑑定書作成時之情
    況，尚查無任何不適當之情形，復觀諸該鑑定書之內容，業
    已明確記載送鑑槍、彈之鑑驗方法、經過及結果等項（詳如
    下述），核與法定記載要件尚屬相符，是刑事警察局前揭所
    為之書面鑑定報告，具有上開法定得為證據之情形，應認有
    證據能力。從而，辯護人主張前揭鑑定書未記載鑑定過程及
    檢視方法，不具法定程式，而未具證據能力乙節，容屬誤會
    。
 2、本判決下列其餘所引用之被告以外之人於審判外之言詞或書
    面陳述（譯文、照片及扣案物除外），固皆屬傳聞證據，然
    當事人及辯護人迄至言詞辯論終結時，對於前揭傳聞證據既
    均已知其情，或已同意作為證據，或未對該等證據資料之證
    據能力聲明異議，本院審酌上開證據資料製作時之情況，製
    作人與被告間並無恩怨嫌隙，衡諸製作當時應無刻意誣陷或
    迴護被告之情，復查無其他違法不當取證或證據容許性明顯
    過低等瑕疵，因認以之作為證據咸屬適當，揆諸前開規定與
    說明，該等證據資料自應有證據能力。
(二)按通訊監察錄音之譯文，僅屬依據監聽錄音結果予以翻譯之
    文字，固具文書證據之外觀，但實際上仍應認監聽所得之錄
    音帶或光碟，始屬調查犯罪所得之證物；刑事訴訟法第 165
    條之1第2項所稱之證物，如其蒐證程序合法，並經合法調查
    ，自具證據能力。因此以通訊監察錄音之譯文為證據方法，
    實乃以監聽所得之錄音帶或光碟為調查犯罪所得之證物，法
    院本應依刑事訴訟法第165條之1所列之方法調查，以判斷該
    錄音帶或光碟是否與通訊監察錄音之譯文相符。而監聽錄音
    製作之譯文，雖通常為偵查犯罪機關單方面製作，然若被告
    或訴訟關係人對其真實性並無爭執，經法院於審判期日提示
    譯文供當事人辨認、表示意見並為辯論者，程序自屬適法（
    最高法院95年度臺上字第 295號、94年度臺上字第4665號判
    決意旨可資覆考）。另按監聽係政府機關依據通訊保障及監
    察法之授權所為截取他人通訊內容之強制處分，必須符合所
    列舉之得受監察之犯罪與受監察者之要件，始為合法，此觀
    通訊保障及監察法第5條第1項規定即明。然偵查作為屬於浮
    動之狀態，偵查機關於執行監聽時未必能保證獲得所受監察
    罪名之資料，自無從事先預測或控制監聽所可能擴及之範圍
    。因此，在監聽過程中時而會發生得知「另案」之通訊內容
    。此「另案監聽」所取得之證據，如若係執行監聽機關自始
    即偽以有本案監聽之罪名而聲請核發通訊監察書，於其監聽
    過程中發現另案之證據者，因該監聽自始即不符正當法律程
    序，且執行機關之惡性重大，則其所取得之監聽資料及所衍
    生之證據，依通訊保障及監察法第5條第5項規定，應予絕對
    排除，不得作為另案之證據使用。倘若屬於本案依法定程序
    監聽中偶然獲得之另案證據，則因其並非實施刑事訴訟程序
    之公務員因違背法定程序所取得之證據，當亦無刑事訴訟法
    第158條之4之適用。此種情形，應否容許其作為另案之證據
    使用，現行法制並未明文規定，而同屬刑事強制處分之搜索
    、扣押，則於刑事訴訟法第 152條規定有學理上所稱之「另
    案扣押」，允許執行人員於實施搜索或扣押時，對於所發現
    「另案應扣押之物」得以立即採取干預措施而扣押之，分別
    送交該管法院或檢察官。鑒於此種另案監聽之執行機關並不
    存在脫法行為，且監聽具有如前述不確定性之特質，其有關
    另案之通訊內容如未即時截取，蒐證機會恐稍縱即失，則基
    於與「另案扣押」相同之法理及善意例外原則，倘若另案監
    聽亦屬於通訊保障及監察法第5條第1項規定得受監察之犯罪
    ，或雖非該條項所列舉之犯罪，但與本案即通訊監察書所記
    載之罪名有關聯性者，自應容許將該「另案監聽」所偶然獲
    得之資料作為另案之證據使用（最高法院97年度臺上字第26
    33號判決意旨可參）。查卷附之行動電話門號0000000000號
    於98年7月間及同年9月間，先後受通訊監察之譯文，乃係依
    據由通訊監察機器設備錄音，且複製而成之錄音音軌資料內
    容予以轉譯製作，性質上屬儲放錄音資料之裝置物所派生之
    證據，分別在證明同案被告楊世英有與被告通話之事實與內
    容存在，非屬供述證據，當無傳聞法則之適用。又被告於本
    案所涉犯之槍砲彈藥刀械管制條例第8條第4項等罪，本具有
    通訊保障及監察法第5條第1項之情形，屬得核發通訊監察書
    之範圍，且通訊監察聲請機關係以不能或難以其他方法蒐集
    或調查證據，有監察上開行動電話門號相關通訊之必要，而
    向臺灣基隆地方法院聲請核發通訊監察書，此有該院通訊監
    察書在卷可憑，縱通訊監察書上記載監察對象係涉犯槍砲彈
    藥刀械管制條例第7條第4項罪嫌，然參諸上開說明，本案對
    於同案被告楊世英前揭所使用之電話實施通訊監察，仍應認
    屬合法。再被告及其辯護人於本院審理時，對上揭譯文內容
    所載均表示無意見，且被告就關聯性部分亦為充分之陳述，
    是該等譯文顯無虛偽製作、故意記載不實或與本案欠缺關聯
    性之情事。從而，通訊監察執行機關對同案被告楊世英前開
    所使用之電話實施通訊監察結果，就渠與被告在上開電話中
    之通訊內容轉譯為卷附之譯文文字，而被告及其辯護人於本
    院審理中既不爭執前揭資料之真實性，復經本院於審判期日
    依法踐行提示上開監察電話通訊譯文之調查證據程序，本案
    卷附前開譯文自俱有證據能力。
(三)傳聞法則乃係對被告以外之人於審判外之言詞或書面陳述所
    為之規範，非供述證據即無傳聞法則之適用，至判斷是否為
    供述證據，厥在於該項證據是否有經過「知覺」、「記憶」
    及「表達」之供述要素存在。又照片係傳達照相當時之現場
    實況，而照片所傳達者與現場實況，二者內容之一致性，則
    係藉由機械運作本身之客觀性、邏輯性加以保障；換言之，
    照片並不存在人類經常對於現實情狀之知覺、記憶、表達而
    生錯誤或扭曲之情形，自非供述證據。經查，本判決下列所
    引用之照片，參諸上開說明，既非供述證據，當無傳聞法則
    之適用，復查別無其他事證足以懷疑或證明前揭照片有經偽
    造、變造之情形，又該等照片與本案皆具有關聯性，且經合
    法攝得，俱應認為有證據能力。次查，扣案之改造手槍及子
    彈皆屬物證，亦無傳聞法則之適用，又該等扣案物乃偵辦警
    員合法所扣得，以之資為認定事實之基礎自屬合適，應認為
    俱有證據能力。
二、認定犯罪事實所憑之證據及理由：
(一)訊據被告陳俊雄對上揭犯罪事實，除就其持有而為警查獲之
    手槍辯稱不能發射子彈而不具有殺傷力云云外，餘均坦白承
    認，並經證人即同案被告楊世英於99年 5月10日偵查中結證
    渠知被告持有槍、彈，所以先後於98年7月7日、同年9月8日
    ，以電話連絡被告，表明要向被告拿槍枝等語屬實，復據證
    人即被告女友林妤宣於99年 3月18日警詢時證稱：渠於警員
    搜索住處時，有在場目睹警員自該房間床頭櫃內扣得前揭槍
    、彈，而該槍、彈係屬被告所有等語無訛，且有刑事警察局
    99年4月2日刑鑑字第0990038580號鑑定書、同局100年6月21
    日刑鑑字第1000077036號函文暨所附槍枝殺傷力鑑定說明、
    基隆市警察局槍枝初步檢視報告表、基隆市警察局第一分局
    搜索扣押筆錄及扣押物品目錄表、監察電話通訊譯文（見99
    年度偵字第9407號卷頁460、461）、臺灣基隆地方法院通訊
    監察書、行動電話門號0000000000號查詢單明細、查獲現場
    及扣案槍、彈照片等件附卷足稽，復有手槍 1支及子彈13顆
    扣案可資佐憑，是被告於前開時、地，持有上揭改造手槍及
    具有殺傷力子彈之事實，已堪認定。
(二)就扣案之改造手槍是否可發射子彈具有殺傷力乙節，被告固
    辯稱：其事後方知該槍枝係玩具槍改造的，該槍枝有欠彈簧
    ，並非完整之槍枝，且撞針因時久鏽蝕，擊發時無法碰觸底
    火，從未能發射子彈，又該槍枝既未經測試，其對殺傷力有
    所質疑云云，辯護人則以扣案改造手槍於正常使用狀態是否
    會因子彈爆炸高壓造成槍管爆裂，若使用不適用之子彈是否
    具有殺傷力，使用不適用之子彈是否將致槍管爆裂，又該改
    造手槍之彈丸速度為何、動能為何、計算單位面積為何，該
    槍枝之撞針、擊錘是否有磨損致不能擊發子彈底火、是否欠
    缺彈簧，此均有待實際試射鑑定始可得知，尚不能徒以目視
    檢視扣案改造手槍機械性能良好，即逕為具有殺傷力之認定
    ，且鑑定書所稱「擊發功能正常」之意義為何，槍枝既未經
    試射，如何判斷擊發功能正常，又所指「可供擊發適用子彈
    」，亦未指明適用子彈之類別及型號，依最高法院96年度臺
    上字第4647號、第1124號、95年度臺上字第2966號、第1890
    號等判決所指，尚不能依通案說明判斷個別槍枝之殺傷力，
    應以實際試射確認擊發之單位面積動能，而判斷槍枝之殺傷
    力，再刑事警察局鑑定時，另附有彈簧 2條，該彈簧並非被
    告所有，究係如何提出，來源為何，實非無疑，而扣案之制
    式子彈彈底既有撞擊痕跡，卻未能擊發，加以扣案改造手槍
    之撞針有磨損，可見該槍枝之擊發功能應非正常，而不具有
    殺傷力等情詞為被告辯護。惟查：
 1、槍枝殺傷力之鑑定，非必以試射為唯一之鑑驗方法，如依性
    能檢驗法實際操作送鑑槍枝之機械結構與功能，經檢測後認
    其結構完整，且擊發功能良好正常，可供擊發適用子彈使用
    ，而為具殺傷力之研判，茍非其鑑定有未盡確實或欠缺完備
    情事，即不得以未經實彈射擊鑑測，遽認其鑑定結果為不可
    採取，最高法院著有98年度臺上字第487號、第601號、第87
    0號、第1524號、99年度臺上字第5752號、第6755號、100年
    度臺上字第2356號、第3158號、第3418號、第3444號、第55
    13號、第5792號等判決意旨可資覆按。
 2、扣案之手槍經送刑事警察局以檢視法、性能檢驗法鑑驗結果
    ，認送鑑手槍1支（槍枝管制編號：0000000000號）係由仿B
    ERETTA廠M9型半自動手槍製造之槍枝換裝土造金屬槍管而成
    之改造手槍，擊發功能正常，可供擊發適用子彈使用，具有
    殺傷力乙情，有前開刑事警察局99年4月2日鑑定書在卷可據
    ，嗣經本院向該局函詢有關扣案改造手槍之鑑驗方法及以實
    際試射法再行鑑驗之可行性等項，據覆稱：「手槍 1支（槍
    枝管制編號：0000000000號），係以『性能檢驗法』鑑定之
    ，並未實際裝填子彈試射，所謂『性能檢驗法』係指實際操
    作檢測送鑑槍枝之機械結構與功能，例如槍管、滑套（轉輪
    ）等零件材質之檢視；滑套、扳機及撞針等機械運作情形之
    檢驗；經實際操作檢測若其結構完整、功能完整良好且擊發
    功能正常，即認在裝填子彈適當（即裝填適當底火、火藥及
    金屬彈丸等），使成為適合送鑑槍枝所擊發之『適用子彈』
    之情況下，在適當距離下彈頭最具威力之發射單位面積動能
    ，均可達20焦耳／平方公分以上，足以穿入人體皮肉層，而
    據此認該槍枝具殺傷力。前述槍枝業經本局採以國內、外槍
    彈鑑定領域共同認可之『性能檢驗法」鑑定完畢，認具有殺
    傷力無誤，考量正確、合法及安全等原則，已無再以『動能
    測試法』實際進行試射之必要。上述鑑定書照片5彈簧2條係
    由送鑑單位於前次送鑑時即隨案檢送，與扣案槍枝有無殺傷
    力無涉」等語明確，此有上開刑事警察局100年6月21日函文
    存卷可考，而該局前揭覆函所檢附之「警政署刑事警察局槍
    枝殺傷力鑑定說明」中復敘明：「『非制式槍枝』（即以火
    藥動力式之土改造槍枝，以下同）殺傷力之鑑驗方法與程序
    說明：一、本局對『非制式槍枝』殺傷力之鑑定，考量鑑定
    之正確性與公正性，已參酌國內、外之相關鑑定方法與技術
    ，秉持專業、科學、正確及安全等原則，訂定該專業領域內
    所共同認可之鑑定方法及程序即『性能檢驗法』，故採『性
    能檢驗法』進行鑑定，惟如『性能檢驗法』鑑定後，發現該
    槍枝有瑕疵，並足以影響殺傷力之有無者，如有『適用子彈
    』時續以『動能測試法』加以鑑定；如無則不續行鑑定。二
    、『非制式槍枝』於第一次送鑑定時，經以『性能檢驗法』
    鑑定後確認有殺傷力者，對於再次要求續以『動能測試法』
    實際試射鑑定者，其於裝填子彈適當（即裝填適量底火、火
    藥及金屬彈丸等使成為適合送鑑槍枝所擊發之『適用子彈』
    ）之情況下，最具威力之發射動能，均可達20焦耳／平方公
    分以上，足以穿入人體皮肉層；此一事實業經實務長久驗證
    （94年底至97年4月間共測試達131支『非制式槍枝』），無
    需再以極高危險性之『動能測試法』進行試射鑑定，故該類
    案件之槍枝，本局將不再續行『動能測試法』之試射鑑定。
    三、『非制式槍枝』如於第一次送鑑時以『性能檢驗法』鑑
    定後，發現材質或性能上具有相當之瑕疵，足以影響殺傷力
    之鑑判者，若有送鑑『適用子彈』時，本局將依『動能測試
    法』進行試射鑑定；惟如無『適用子彈』時，參酌國內其他
    專業鑑定機關之鑑定方法與流程，暨考量鑑定人員安全與鑑
    定標的危險間之比例原則，本局不再自行製作『適用子彈』
    來進行『動能測試法』之試射鑑定；院檢等司法機關再次送
    鑑者亦同。『非制式槍枝』之鑑驗方法說明：『性能檢驗法
    』係指實際操作檢測槍枝之機械結構與性能，如槍管、滑套
    、轉輪等零件材質之檢視，滑套、扳機、擊錘及撞針等機械
    運作情形之檢驗；故經鑑定人員實際操作檢視其結構、功能
    完整良好，且擊發功能正常，即認該槍枝可供擊發適用子彈
    ，認具有殺傷力。此法與美國聯邦調查局發行之Handbook o
    f Forensic Science內所載之『Function  examinations』
    雷同，並與美國北卡羅來納州、緬因州、愛荷華州、亞利桑
    那州鳳凰市、阿肯色州，澳洲，英國及以色列等數個國家、
    州市槍彈實驗室之鑑定方法雷同，均可完成槍枝機械結構與
    性能之檢測，並由專業槍彈鑑定人員，據以判定槍枝殺傷力
    之有無」等語綦詳，另參酌上開基隆市警察局槍枝初步檢視
    報告表所載，亦可確認依實際之試射經驗，於槍枝符合初步
    檢視項目1至3項（即槍枝大部結構是否完整、槍管是否暢通
    、槍枝是否具擊發機構，並可發揮功能）之條件下，經鑑定
    結果具殺傷力之槍枝比例高達98.5％等情，亦可認定。
 3、刑事警察局係國內鑑識槍枝之專業機關，該局認前揭改造手
    槍可發射子彈而具殺傷力，要屬鑑定機關依其鑑定之特殊專
    業智能與經驗，就該槍枝材質、結構、性能等，綜為判斷之
    結果，並於鑑定書及覆函內詳敘其認定之依據，輔以照片說
    明，且未認上開改造手槍之機械結構有何不完整或其材質有
    影響擊發功能之瑕疵，核其鑑定之方法、經過及認定之依據
    ，業已符合專業鑑定之要求，足見刑事警察局就扣案改造手
    槍有無殺傷力之鑑定，並無不實、未盡確實或欠缺完備等情
    事，亦無因採性能檢驗法之鑑定致有失準誤判之疑慮，縱該
    槍枝未經實際試射，仍無礙於該槍枝具有殺傷力之認定。又
    前揭鑑定書照片5所示之彈簧2條是否為該槍枝之原始零組件
    ，其來源為何，均不影響扣案改造手槍具有殺傷力之判定。
    再槍枝係屬擊發子彈之工具，槍枝本身依其物之用法，並不
    會有穿透人體皮肉之問題，只要槍枝機械性能與擊發功能良
    好，即足以供擊發適用之子彈使用，而認具有殺傷力，是刑
    事警察局就扣案改造手槍之鑑定過程既已詳述如上，則該槍
    枝殺傷力之有無，自不以動能測試法即實彈射擊鑑測為唯一
    、必要之鑑定方法，亦毋須以槍枝實際擊發子彈之動能數據
    為殺傷力有無之判斷標準。至扣案子彈之彈底撞擊痕跡是否
    為扣案改造手槍所造成，依上說明，尚不影響該槍枝有無殺
    傷力之判定，縱該等彈底撞擊痕跡確為扣案改造手槍擊發子
    彈時所致，適足以證明該槍枝擊發功能之正常，而該子彈未
    能順利擊發之原因甚多，有可能係擊發當時之子彈底火或火
    藥受潮，致未能順利點燃引爆，其因不一，自無從執此遽認
    扣案改造手槍擊發子彈之功能有所闕漏、不全。
 4、再者，證人楊世英於偵查中業已結稱：渠係持用行動電話門
    號0000000000號，並於98年7月7日晚間，因渠堂哥在五股與
    人打架，渠有打電話給被告，並於電話中向被告表明要拿東
    西即槍枝嚇對方，但當日並未碰面，嗣於98年9月8日晚間，
    渠又以電話向被告表明要立即過去找被告拿東西即槍枝，但
    當日亦未碰面等語在卷明確，並有卷附監察電話通訊譯文（
    見99年度偵字第9407號卷頁460、461）足資佐實渠說，是扣
    案之改造手槍若不具殺傷力，則證人楊世英衡情豈有可能為
    尋仇助勢，而先後向被告表明借用之，徒令渠陷於手無制人
    利器以抗敵護己之局勢，況被告於警詢及偵訊時均自承其持
    有扣案改造手槍及子彈之目的係防身用，若該槍枝不能擊發
    子彈，被告豈有可能以不菲代價購入不具殺傷力之手槍，縱
    其於購入後始知該槍枝不能擊發子彈，則其防身目的既已不
    達，復何須持有藏放該槍枝及子彈長達約20年之久。
 5、從而，被告上開所持有之改造手槍當可擊發子彈，而具有殺
    傷力之事，殊已彰彰著明。被告及其辯護人任執己見，以片
    面之自我說詞，指摘刑事警察局未依實際試射之方法為鑑定
    ，不足認定扣案之改造手槍具有殺傷力云云，洵屬無稽，皆
    無足採。
(三)另按有罪判決書對於被告否認犯罪所為有利之辯解，僅須將
    法律上阻卻犯罪成立及應為刑之減免等原因事實之主張，予
    以諭列即可，其他單純犯罪構成事實之否認及主張有利於己
    之犯罪動機，原判決縱未逐一予以判斷，亦非理由不備（最
    高法院81年度臺上字第2330號判決意旨可參），是被告其餘
    所辯，與前揭事證所顯現之事實不符，顯屬事後飾卸推諉之
    詞，而辯護人其餘辯護，亦與事實未侔，難謂有據，且均非
    對法律上阻卻犯罪成立等原因事實為主張，爰不再逐一詳予
    論敘本院判斷之理由。
(四)綜上所述，被告於前揭時、地，持有可發射子彈具有殺傷力
    之改造手槍 1支及均具有殺傷力之子彈13顆之犯行，洵堪認
    定，其所辯無非空言圖飾，要屬事後脫罪卸責之詞，而辯護
    人之辯護，亦與卷附事證不合，皆不足為憑採，本案事證已
    臻明確，應予依法論科。
(五)至刑事訴訟法第163條之2既賦予法院就當事人聲請調查之證
    據決定其應否調查之權，則法院倘已盡調查之職責，並獲得
    充分之心證，自無就全部聲請之證據，均有一一予以調查之
    義務，僅就不予調查之理由為必要之說明，即屬合法，最高
    法院著有76年臺上字第3317號判例意旨可資覆按。又刑事訴
    訟法所稱依法應於審判期日調查之證據，係指與待證事實有
    重要關係，在客觀上顯有調查必要性之證據而言，故其範圍
    並非漫無限制，必其證據與判斷待證事實之有無，具有關連
    性，若僅係枝節性問題，或所證明之事項已臻明瞭，當事人
    聲請調查之證據，僅在延滯訴訟，甚或就同一證據再度聲請
    調查，自均欠缺其調查之必要性，原審未依聲請為無益之調
    查，即無違法可言（最高法院91年度臺上字第 257號判決意
    旨參照）。查辯護人雖聲請將扣案手槍送刑事警察局等相關
    鑑識機關，以試射法進行鑑定，證明該手槍是否具有殺傷力
    ，另聲請鑑定扣案手槍與扣案彈底具撞擊痕跡之制式子彈，
    該子彈彈底撞擊痕是否係扣案手槍之擊錘撞針所造成，以證
    明該手槍之擊發功能是否正常及是否具有殺傷力，惟本院認
    本案犯罪事實已屬明確，扣案之改造手槍是否具殺傷力之待
    證事實既臻明瞭，前開聲請核屬無益之鑑定，皆非有調查之
    必要，爰不再予調查，併此指明。
三、論罪與科刑：
(一)槍砲彈藥刀械管制條例部分條文雖於94年 1月26日修正公布
    施行，且刑法業於94年2月2日修正公布，並自95年7月1日起
    施行，惟按行為人實行構成要件之行為如本即預定有一定時
    間之繼續，須此一定時間經過後，犯罪始為完成，同時其法
    益侵害狀態始隨之終了之犯罪，稱之為「繼續犯」；核與行
    為人實行構成要件之行為，侵害一定之法益時，犯罪即為完
    成，其後法益侵害之狀態縱為繼續，已不認其為犯罪事實之
    犯罪，稱之為「狀態犯」者不同。而（修正前）槍砲彈藥刀
    械管制條例第11條第 4項，未經許可持有可發射子彈具有殺
    傷力之槍枝，其持有之繼續，為行為之繼續，而非狀態之繼
    續，亦即一經持有該槍彈，罪即成立，但其犯罪行為之完結
    須繼續至持有行為終了時為止（最高法院92年度臺非字第91
    號判決意旨可參）。查被告持有上揭改造手槍及子彈之行為
    ，雖係始於槍砲彈藥刀械管制條例及刑法前開修正公布施行
    前，然被告於本案為警查獲，而終了其持有上開改造手槍及
    子彈行為之時，係在槍砲彈藥刀械管制條例及刑法前揭修正
    施行之後，亦即於同條例及同法修正施行後之生效期間，仍
    以同一持有行為繼續進行中違反上開規定，是被告繼續持有
    前揭改造手槍及子彈之行為，應逕行適用修正後即現行之槍
    砲彈藥刀械管制條例及刑法相關規定論處，尚無新舊法比較
    之問題，合先陳明。
(二)查扣案可發射子彈具有殺傷力之改造手槍1支（含彈匣1只，
    槍枝管制編號：0000000000號），係屬槍砲彈藥刀械管制條
    例第4條第1項第 1款所定之槍砲，而扣案均具有殺傷力之口
    徑9MM制式子彈12顆、由金屬彈殼組合直徑8.9MM金屬彈頭而
    成具有殺傷力之非制式子彈1顆，皆屬同條例第4條第1項第2
    款所稱之子彈，依同條例第 5條規定，非經中央主管機關許
    可，不得持有之。核被告陳俊雄所為，係犯槍砲彈藥刀械管
    制條例第8條第4項之未經許可持有可發射子彈具有殺傷力之
    改造手槍暨同條例第12條第 4項之未經許可持有子彈罪。公
    訴意旨認被告係涉犯槍砲彈藥刀械管制條例第7條第4項之未
    經許可持有具殺傷力之槍枝、彈藥罪，即有未洽，然因二者
    基本社會事實既屬同一，爰依法變更起訴法條。又被告持有
    前開扣案之改造手槍1支（含彈匣1只）及子彈13顆，各係於
    同一持有行為繼續中違反前揭規定，應屬犯罪行為之繼續，
    均僅論以一罪。再按同時持有手槍及子彈，係觸犯槍砲彈藥
    刀械管制條例第 8條第4項、第12條第4項之罪，應依想像競
    合犯，從較重之同條例第8條第4項未經許可持有可發射子彈
    具有殺傷力之改造手槍罪處斷。又非法持有槍砲彈藥刀械等
    違禁物，所侵害者為社會法益，如果持有之客體種類相同（
    同為手槍，或同為子彈者），縱令持有之客體有數個（如數
    支手槍、數顆子彈），仍為單純一罪，不發生想像競合犯之
    問題。若同時持有二不相同種類之客體（如同時持有手槍及
    子彈），則為一行為觸犯數罪名之想像上競合犯（最高法院
    74年臺上字第3400號判例暨82年度臺上字第5303號判決意旨
    可併參照）。值此，被告未經許可，同時持有前揭子彈13顆
    ，自屬單純一罪，而非想像競合犯。又被告未經許可，同時
    持有前揭扣案之改造手槍1支（含彈匣1只）及子彈13顆，係
    以一持有行為同時觸犯上開二罪名，為想像競合犯，依刑法
    第55條之規定，應從較重之未經許可持有可發射子彈具有殺
    傷力之改造手槍罪處斷。
(三)爰審酌被告明知持有槍、彈為國法所嚴禁之行為，竟仍無故
    持有之，且持有時間長達約20年之久，其持有槍、彈之行為
    ，對於社會秩序與治安及他人生命、身體安全均潛藏有高度
    危害，惡性著非輕微，犯罪目的與動機亦無有特別可原之處
    ，所為甚屬不該，亦徵被告法治觀念之薄弱，本不宜輕縱之
    ，惟念及被告犯後業已坦認部分事實，兼衡及被告犯罪之手
    段與情節、犯罪時未受特別刺激、其智識程度、品性素行、
    平日生活與經濟狀況等一切情狀，量處如主文所示之刑，並
    就罰金部分諭知易服勞役之折算標準。又扣案仿BERETTA廠M
    9型半自動手槍製造可發射子彈具有殺傷力之改造手槍1支（
    含彈匣1只，槍枝管制編號：0000000000號）及口徑9MM制式
    子彈 8顆，非經主管機關許可，不得持有之，皆為違禁物，
    均應依刑法第38條第1項第1款之規定諭知沒收。至扣案之口
    徑9MM制式子彈 4顆及由金屬彈殼組合直徑8.9MM金屬彈頭而
    成之非制式子彈 1顆，雖亦屬違禁物，然經鑑定時試射擊發
    ，其等彈藥部分因擊發而燃燒殆盡，其餘部分亦裂解為彈頭
    及彈殼，復不具子彈之外型及功能，嗣已不具殺傷力，核均
    非屬違禁物，自無庸併為沒收之諭知。另扣案之手拷 1副、
    承諾書3紙、付款同意書1紙、商業本票1本、商業本票7張等
    物，與本案犯罪俱無直接關係，亦非屬違禁物，爰不為沒收
    之宣告，末此敘明。
據上論斷，應依刑事訴訟法第 299條第1項前段、第300條，槍砲
彈藥刀械管制條例第 8條第4項、第12條第4項，刑法第11條前段
、第55條、第42條第3項、第38條第1項第1款，判決如主文。
本案經檢察官陳世錚到庭執行職務
中    華    民    國    100    年    12    月    8    日
                  刑事第十四庭  審判長法  官  陳信旗
                                      法  官  俞秀美
                                      法  官  劉正偉
上列正本證明與原本無異。
如不服本判決，應於判決送達後10日內敘明上訴理由，向本院提
出上訴狀 (應附繕本) ，上訴於臺灣高等法院。其未敘述上訴理
由者，應於上訴期間屆滿後20日內向本院補提理由書「切勿逕送
上級法院」。
                                      書記官  陳慧津
中    華    民    國   100    年    12    月    14    日
附錄論罪法條全文：
槍砲彈藥刀械管制條例第8條第1項、第4項：
未經許可，製造、販賣或運輸鋼筆槍、瓦斯槍、麻醉槍、獵槍、
空氣槍或第 4條第1項第1款所定其他可發射金屬或子彈具有殺傷
力之各式槍砲者，處無期徒刑或5年以上有期徒刑，併科新臺幣1
千萬元以下罰金。
未經許可，持有、寄藏或意圖販賣而陳列第1項所列槍枝者，處3
年以上10年以下有期徒刑，併科新臺幣7百萬元以下罰金。
槍砲彈藥刀械管制條例第12條第4項：
未經許可，持有、寄藏或意圖販賣而陳列子彈者，處 5年以下有
期徒刑，併科新臺幣300萬元以下罰金。